【裁判字號】    97,審海商,9
【裁判日期】    980430
【裁判案由】    損害賠償
【裁判全文】
臺灣臺北地方法院民事判決             97年度審海商字第9號
原      告  阿卡希亞貿易有限公司
法定代理人  丙○○
訴訟代理人  丁○○
            龔正文律師
複  代理人  陳宏盈律師
被      告  沛榮國際股份有限公司
法定代理人  乙○○
訴訟代理人  甲○○
上列當事人間請求損害賠償事件，本院於民國98年4 月23日言詞
辯論終結，判決如下：
    主  文
原告之訴及假執行之聲請均駁回。
訴訟費用新臺幣貳萬柒仟捌佰貳拾玖元由原告負擔。
    事實及理由
一原告起訴主張：
  (一)伊於民國97年1 月間委託被告運送貨物（下稱系爭貨物）至
    印尼，交予受貨人即訴外人PT. Indoplast Makmur公司（下
    稱Indoplast Makmur），是兩造間有委任契約存在。被告復
    轉委由訴外人台灣東方海外股份有限公司（下稱東方海外公
    司）運送，並由東方海外公司簽發編號OOLＺ0000000000號載
    貨證券交予伊收執。詎系爭貨物運抵目的港時，東方海外公
    司未通知正確的受貨人即Indoplast Makmur到港領貨，卻誤
    通知另一PT.Siantar Madju公司（下稱Siantar Madju ）領
    貨，致Siantar Madju 拒絕再向伊訂貨，毀損伊信用及商譽
    。伊乃與Siantar Madju 於97年3月4日簽訂協議書，約定以
    先前協議之100個貨櫃訂單，以每一貨櫃便宜美金800元，共
    計便宜美金80,000元之價格作為補償。
  (二)東方海外公司履約時未盡善良管理人之注意義務，誤通知無
    受領權之Siantar Madju 到港領貨，致伊受有支出賠償金美
    金80,000元之損害，及信用損失新臺幣200,000 元，東方海
    外公司既係被告之履行輔助人，被告對於東方海外公司處理
    委任事務時之過失行為自應負責，爰依民法第195條、第224
    條、第227條第2項、第227條之1、第544 條等規定，請求被
    告負損害賠償責任。
  (三)聲明為：
    1.被告應給付原告美金80,000元，及自起訴狀繕本送達翌日
      起至清償日止，按年息百分之5計算之利息。
    2.被告應給付原告新臺幣200,000 元，及自起訴狀繕本送達
      翌日起至清償日止，按年息百分之5計算之利息。
    3.願供擔保請准宣告假執行。
二被告則抗辯：
  (一)原告前積欠伊承攬運送報酬新臺幣351796元，伊乃在臺中地
    方法院（下稱臺中地院）對原告提起訴訟（案列97年度中簡
    字第1355號，下稱前案），請求原告給付前開款項，原告在
    該案中抗辯伊因系爭誤通知受貨人一事，應對原告負債務不
    履行損害賠償責任，爰以該損害賠償債權與給付承攬運送報
    酬之債務為抵銷。然臺中地院業已判決確認兩造間係締有承
    攬運送契約，伊為承攬運送人，並無於貨物運抵目的港時通
    知受貨人之義務，故系爭誤通知受貨人一事與伊無關，伊自
    無須對原告負債務不履行損害賠償之責。前案業已判決確定
    ，原告在該案所為抵銷抗辯，依民事訴訟法第400條第2項規
    定已生既判力，自不得再行提起本件訴訟請求。
  (二)本件訴訟之主要爭點為：伊是否因疏失而誤通知受貨人，致
    原告受有損害，就此亦為前案之重要爭點，且該案判決書已
    明載對此爭點之判斷理由，故原告於本件主張之損害賠償請
    求權，就扣除前案已發生既判力之抵銷數額後，基於爭點效
    之理論，其餘數額應不得再為主張。
  (三)況伊非系爭運送契約之運送人，僅實際運送人始有依民法
    643 條及海商法第50條規定，於貨物運抵目的港時，通知受
    貨人領貨之義務，故即使曾經發生誤通知受貨人之情事，亦
    與伊無涉。再者，原告之所以須理賠Siantar Madju ，係因
    其違反與該公司之協議，另將相同貨物出售於印尼泗水之其
    他客戶所致，實與運送人誤通知受貨人一事，無相當因果關
    係，原告亦不得請求賠償。退步言之，縱使鈞院認伊應負損
    害賠償責任，原告亦應證明其實際受有美金80,000元之財產
    損害及新臺幣200,000元之非財產上損害。
  (四)聲明為：
    1.原告之訴駁回。
    2.如受不利判決，願提供現金或同額之銀行可轉讓定期存單
      為擔保，請准宣告免為假執行。
三得心證之理由：
  (一)按除別有規定外，確定之終局判決就經裁判之訴訟標的，有
    既判力；主張抵銷之請求，其成立與否經裁判者，以主張抵
    額之額為限，有既判力；原告之訴，其訴訟標的為確定判決
    之效力所及者，法院應以裁定駁回之，民事訴訟法第400 條
    、第249條第1項第7款分別定有明文。經查：
    1.被告前主張其多次為原告承攬運送貨物，原告積欠如附表
      所示報酬未償，其乃在臺中地院對原告提起前案訴訟，請
      求給付該等款項，原告於該訴訟中，抗辯被告之履行輔助
      人就系爭貨物未通知正確之受貨人即Indoplast Makmur到
      港領貨，卻誤通知Siantar Madju 領貨，致其受有支出賠
      償金美金80,000 元之損害，及信用損失新臺幣200,000元
      ，其對被告即有債務不履行損害賠償請求權存在，爰以此
      損害賠償債權與其所負之給付運費債務為抵銷（見該案97
      年4 月23日言詞辯論筆錄）。嗣經該院以原告不能證明被
      告就系爭貨物之運送有債務不履行情事，原告對被告之上
      開損害賠償債權不存在，認原告之抵銷抗辯無理由，判命
      原告應給付被告新臺幣351,796 元及法定利息確定等情，
      業經本院依職權調閱該案卷查明。
    2.原告針對與本件訴訟相同之請求，既於前案提出抵銷抗辯
      ，並經法院實質審理後認原告之債務不履行損害賠償債權
      不存在，其抵銷抗辯無理由，而為被告勝訴之判決確定，
      揆諸前開規定，原告於前開訴訟主張抵銷之數額即新臺幣
      351,796 元，為確定判決之效力所及，其復於本件訴訟就
      該主張抵銷部分為請求，顯非適法，應予駁回。
  (二)次按確定判決之既判力，固以訴訟標的經表現於主文判斷事
    項為限，判決理由並無既判力，但法院於判決理由中，就訴
    訟標的以外，當事人主張之重要爭點，本於當事人辯論之結
    果已為判斷時，對此重要爭點所為之判斷，除有顯然違背法
    令，或當事人已提出新訴訟資料，足以推翻原判斷之情形外
    ，應解為在同一當事人就該已經法院判斷之重要爭點，不得
    作相反之主張或判斷，始符民事訴訟上誠信原則（最高法院
    92年度台上字第315號判決參照）。經查：
    1.原告於本件訴訟中，就其於前開訴訟主張抵銷部分以外之
      請求（即超過新臺幣351,796 元部分），雖非前案確定判
      決既判力效力所及，惟被告就系爭貨物之運送是否有債務
      不履行情事，實為前案確定判決之重要爭點，兩造對此為
      充分之攻擊防禦後，該確定判決乃認定被告就系爭貨物之
      運送並無債務不履行情事，此觀該案之判決書即明，此部
      分之判斷固無既判力，惟依上揭說明，原告並未指出系爭
      確定判決有何顯然違背法令之處，亦未提出新訴訟資料，
      足以推翻原判斷，其即未能對前開業經法院判斷之重要爭
      點，為相反之主張。
    2.原告雖稱：依據到貨通知單所載，東方海外公司未通知正
      確之受貨人，卻通知錯誤的受貨人領貨，東方海外公司既
      係被告之履行輔助人，即屬被告履行委任事務未盡善良管
      理人注意義務云云。惟前開到貨通知單於前開確定判決審
      理時即已提出，該判決亦於理由欄載明對該項證物所為判
      斷（該判決書第4 頁參照），原告前開主張，顯係針對前
      確定訴訟之舊訴訟資料所為，前確定判決既已基於全辯論
      意旨對該證據資料作成判斷，原告仍空言主張被告履約時
      未盡善良管理管理人注意義務云云，即難認有理。
  (三)綜上所述，被告就系爭貨物之運送並無債務不履行一節，為
    業經前開確定判決作成判斷之重要爭點，原告未能舉證證明
    此判斷顯然違背法令，或提出新訴訟資料推翻該判斷，則在
    本件訴訟中，其對前確定判決就此重要爭點作成之判斷，即
    不得為相反之主張。準此，原告主張被告因違反善良管理人
    注意義務，應對其負債務不履行損害賠償之責，請求被告給
    付其美金80,000元、新臺幣200,000 元，及均自起訴狀繕本
    送達翌日起至清償日止，按年息5%計算之利息，為無理由，
    不應准許；原告之訴既經駁回，其假執行之聲請即失所附麗
    ，應併予駁回。
  (四)本件事證已明，兩造其餘主張及舉證，核與判決結果無影響
    ，爰不再一一論列，併予敘明。
四訴訟費用負擔之依據：民事訴訟法第78條。
中    華    民    國    98    年    4     月    30    日
                  民事第六庭    法  官  陳婷玉
以上正本係照原本作成
如對本判決上訴，須於判決送達後20日內向本院提出上訴狀
中    華    民    國    98    年    4     月    30    日
                                書記官  曾靖雯


司法院資訊處製作；財團法人民間司法改革基金會備份。
